【裁判字號】    99,台上,7193
【裁判日期】    991118
【裁判案由】    重傷害
【裁判全文】
最高法院刑事判決            九十九年度台上字第七一九三號
上  訴  人  劉貴烈
上列上訴人因重傷害案件，不服台灣高等法院高雄分院中華民國
九十八年六月五日第二審判決（九十八年度上訴字第七五二號，
起訴案號：台灣高雄地方法院檢察署九十七年度偵字第一０五六
四號），提起上訴，本院判決如下：
    主  文
原判決撤銷，發回台灣高等法院高雄分院。
    理  由
本件原判決以：上訴人劉貴烈不服第一審論處其傷害致人重傷罪
刑（累犯，處有期徒刑四年六月）之判決，提起第二審上訴，其
上訴狀所載理由略謂：「一、上訴人雖坦承普通傷害罪行，惟上
訴人之傷害行為與被害人李坤明之重傷是否有相當因果關係，不
無疑義。二、雖依據長庚醫院函，可判斷被害人致重傷之情況，
但被害人本身有疑似僵直性脊椎炎，且其弟弟本身亦患有僵直性
脊椎炎，上訴人與被害人並不認識，根本不知被害人患有重大疾
病。三、『僵直性脊椎炎』是一種慢性疾病，並非被上訴人毆打
所能造成，因此，被害人之重傷與上訴人之傷害行為間，應無相
當因果關係，上訴人縱有傷害犯行，亦不構成傷害致重傷罪。」
為此提起上訴，請求原審撤銷第一審判決，改判諭知上訴人刑法
第二百七十七條第一項之普通傷害罪刑云云。經核上訴人上訴意
旨，僅空泛指摘第一審判決認定事實錯誤，並未依據卷內訴訟資
料，具體指摘第一審判決認事用法有何違法或不當之情形，顯屬
上訴未敘述具體理由。因認上訴人提起之第二審上訴違背法律上
程式，爰不經言詞辯論，依刑事訴訟法第三百六十七條前段、第
三百七十二條，駁回其上訴，固非無見。
惟按，民國九十六年七月四日修正前刑事訴訟法第三百六十一條
規定：不服地方法院之第一審判決上訴者，應向管轄第二審之高
等法院為之，並未明定第二審之上訴書狀應敘明上訴理由之明文
，則凡第一審之判決已上訴部分，無論曾否敘述上訴理由，第二
審均應調查裁判。嗣該條第二項於九十六年七月四日修正為「上
訴書狀應敘述具體理由。」以防濫行上訴，但第二審之訴訟架構
，仍採覆審制，並未同步改為事後審，是不服地方法院之第一審
判決而上訴之門檻不應太高，以免過度限制被告之上訴權。惟該
修正條文所指「具體理由」之內容，未見明文，但由該條文之原
草案「依前項規定提起上訴者，其上訴書狀應敘述理由，並引用
卷內訴訟資料，具體指摘原審判決不當或違法之事實。其以新事
實或新證據為上訴理由者，應具體記載足以影響判決結果之理由
。」修正為現行之條文內容，其立法理由為：「提起第二審上訴
之目的，在於請求第二審法院撤銷、變更原判決，自須提出具體
理由。爰增訂第二項，明定上訴書狀應敘述具體理由。又因目前
第二審並非如第三審係法律審，故上訴理由無須如第三百七十七
條規定以原判決違背法令為限，乃屬當然。」足見所稱第二審上
訴書狀應敘述具體理由者，以就原判決為具體主張有所違法或不
當，形式上觀之，有構成撤銷、變更原判決內容之可能為已足。
至該第二審上訴書狀所敘具體理由，經實質審理結果，縱認並無
可採，要屬上訴有無理由之範疇，尚難遽謂未敘述具體理由。如
此，方符我國憲法保障當事人訴訟權之旨趣。查上訴人九十八年
四月二十一日刑事上訴狀所載，已明確指稱本件被害人疑似患有
僵直性脊椎炎，屬慢性疾病之一種，並非上訴人毆打所能造成，
則被害人之重傷與上訴人之傷害行為間，是否有相當因果關係，
不無疑義等語，核其上訴意旨，從形式上觀察，已非泛言第一審
法院認定事實錯誤，涉及因果關係之有無，不無構成撤銷、變更
原判決內容之可能，揆諸前揭說明，難認上訴人未依卷內既存之
資料為具體之指摘。乃原審未經審理，逕認上訴人之第二審上訴
不合法定程式予以駁回，自嫌速斷，難昭折服。上訴意旨指摘原
判決不當，非無理由，應認原判決有撤銷發回更審之原因。
據上論結，應依刑事訴訟法第三百九十七條、第四百零一條，判
決如主文。
中    華    民    國  九十九  年   十一   月   十八   日
                      最高法院刑事第四庭
                          審判長法官  陳  正  庸  
                                法官  林  秀  夫  
                                法官  林  瑞  斌  
                                法官  謝  靜  恒  
                                法官  林  茂  雄  
本件正本證明與原本無異
                                      書  記  官  
中    華    民    國  九十九  年   十一   月  二十九  日
                                                     m

司法院資訊處製作；財團法人民間司法改革基金會備份。
